臺灣桃園地方法院民事裁定
110年度監宣字第586號
聲  請  人  崔志泉  
代  理  人  蔡宜真律師
關  係  人  黃芳節  
            黃仲勛  

上列聲請人聲請監護宣告事件，本院裁定如下：
    主  　文
宣告崔志泉（男，民國00年0月00日生，身分證統一編號：Z0000
00000號）為受監護宣告之人。
選定黃芳節（女，民國00年00月00日生，身分證統一編號：Z000
000000號）為受監護宣告之人崔志泉之監護人。
指定黃仲勛（男，民國00年0月00日生，身分證統一編號：Z0000
00000號）為會同開具財產清冊之人。
聲請費用由受監護宣告之人崔志泉負擔。
    理    由
一、按對於因精神障礙或其他心智缺陷，致不能為意思表示或受
    意思表示，或不能辨識其意思表示之效果者，法院得因本人
    、配偶、四親等內之親屬、最近一年有同居事實之其他親屬
    、檢察官、主管機關、社會福利機構、輔助人、意定監護受
    任人或其他利害關係人之聲請，為監護之宣告，民法第14條
    第1項定有明文。
二、聲請意旨略以：關係人黃芳節為聲請人之同居人，關係人黃
    仲勛為關係人黃芳節之姪子，聲請人現年97歲，家屬均居住
    於中國大陸，聲請人之雙親、大哥、二哥已歿，妹妹則失聯
    多年未有聯繫。聲請人原居住於國防部配發之臺北市松山區
    宿舍，結識關係人黃芳節後，即於臺北市與桃園市兩地居住
    ，聲請人於102年間自臺北市住所跌倒後，因行動不便而與
    關係人黃芳節位於桃園市之住所共同居住，並由關係人黃芳
    節聘請印尼籍看護工居家照顧聲請人；聲請人於104年間開
    始有失智症狀，如食不吃飽、一直提及過往舊事、不知天氣
    冷熱、不識親近友人之等情形，關係人黃芳節安排聲請人於
    中壢區同心海華診所就醫，目前每3個月領取處方籤乙次；
    現因臺北市政府都市發展局於110年間通知聲請人，將徵收
    其受國防部配發之臺北市松山區宿舍，惟聲請人因患有失智
    症，已無法獨力處理相關徵收手續及後續提領補償金事宜，
    故關係人黃芳節為合法處理聲請人事務，而協助聲請人提出
    本件聲請，爰依民法第14條第1項、第1110條、家事事件法
    第164條第1項規定，聲請准予對聲請人為監護宣告，並選定
    關係人黃芳節為聲請人之監護人，暨指定關係人黃仲勛為會
    同開具財產清冊之人等語。
三、經查，聲請人主張之前揭事實，業經提出診斷證明書、戶籍
    謄本、印尼籍看護工之中華民國居留證等資料為證，並有本
    院依職權調取聲請人之稅務電子閘門財產所得調件明細表及
    勞保網路資料查詢表，另有臺北市中山區戶政事務所110年9
    月17日北市中戶資字第1106008371號函在卷可參。且經本院
    及鑑定機關即長庚醫療財團法人林口長庚紀念醫院鑑定醫師
    沈信衡至聲請人所在處所鑑定，經本院點呼聲請人詢問其姓
    名，聲請人無回應，詢問其年籍，聲請人先回答90歲後，復
    改稱50歲，經本院詢問聲請人是否知悉關係人黃芳節之姓名
    ，聲請人仍無回應。經鑑定人沈信衡醫師對聲請人心神及身
    體狀況評估鑑定後，認：「個案之精神科臨床診斷為『重度
    失智症』。目前認知功能有明顯障礙，致不能為意思表示或
    受意思表示，或不能辨識其意思表示之效果。推測其回復之
    可能性低。」，因此鑑定人認為，其心智狀態應已達到不能
    為意思表示、受意思表示及辨識意思表示之效果，應已符合
    民法第14條第1項監護宣告之要件等語，有長庚醫療財團法
    人林口長庚紀念醫院110年11月29日長庚院林字第110105119
    4號函暨所附精神鑑定報告書在卷可稽（見本院卷第41頁至
    第43頁）。本院審酌聲請人因精神障礙已致不能為意思表示
    或受意思表示或不能辨識其意思表示之效果，是聲請人向本
    院聲請對其為監護宣告，核無不合，應予准許。
四、再按受監護宣告之人應置監護人；法院為監護之宣告時，應
    依職權就配偶、四親等內之親屬、最近一年有同居事實之其
    他親屬、主管機關、社會福利機構或其他適當之人選定一人
    或數人為監護人，並同時指定會同開具財產清冊之人。法院
    為前項選定及指定前，得命主管機關或社會福利機構進行訪
    視，提出調查報告及建議。監護之聲請人或利害關係人亦得
    提出相關資料或證據，供法院斟酌；法院選定監護人時，應
    依受監護宣告之人之最佳利益，優先考量受監護宣告之人之
    意見，審酌一切情狀，並注意下列事項：（一）受監護宣告
    之人之身心狀態與生活及財產狀況。（二）受監護宣告之人
    與其配偶、子女或其他共同生活之人間之情感狀況。（三）
    監護人之職業、經歷、意見及其與受監護宣告之人之利害關
    係。（四）法人為監護人時，其事業之種類與內容，法人及
    其代表人與受監護宣告之人之利害關係，民法第1110條、第
    1111條、第1111條之1分別定有明文。
五、次查，有關本件適宜由何人擔任監護人及會同開具財產清冊
    之人部分，經本院囑請桃園市社會工作師公會對兩造及關係
    人進行訪視，訪視評估結果略以：「本案之關係人一黃芳節
    女士為聲請人的同居人，關係人二黃仲勛先生為關係人一黃
    芳節女士之姪子，聲請人現與關係人一黃芳節女士、印尼籍
    看護同住，由印尼籍看護照顧聲請人生活起居，聲請人相關
    行政事務與財務由關係人一黃芳節女士主責，關係人二黃仲
    勛先生則從旁協助，而聲請人每月所需之費用由聲請人領有
    之就養金支付，不足處再由關係人一黃芳節女士補貼之。經
    訪視，關係人一黃芳節女士因聲請人在臺已無親屬可協助聲
    請人處理事務而自願擔任本案之監護人，並選(指)關係人二
    黃仲勛先生為本案會同開具財產清冊之人，關係人二黃仲勛
    先生亦具擔任會同開具財產清冊之人意願。綜合評估聲請人
    的受照顧狀況、關係人一黃芳節女士與關係人二黃仲勛先生
    的陳述，未見若由關係人一黃芳節女士為監護人人選有明顯
    不適之處，惟仍請鈞院以聲請人最佳利益為考量，並參酌相
    關事證後，予以綜合裁量之。」等語。以上有桃園市社會工
    作師公會110年10月20日桃林字第110565號附桃園市政府社
    會局社會工作科監護（輔助）宣告調查訪視報告在卷可佐（
    見本院卷第31頁至第34頁）。
六、綜合上情，本院審酌聲請人在臺已無親屬可協助處理事務，
    而關係人黃芳節為聲請人之同居人，現與聲請人及印尼籍看
    護同住，並主責處理聲請人之行政事務與財務，若聲請人領
    有之就養金不足支付其每月所需費用，再由關係人黃芳節補
    貼之，而關係人黃芳節亦具有擔任監護人之意願，查無關係
    人黃芳節不宜擔任監護人之原因；認關係人黃芳節為聲請人
    之同居人，當熟知聲請人之生活事務，應能善盡照顧聲請人
    之責，故如由關係人黃芳節擔任受監護宣告人之監護人，應
    符合聲請人之最佳利益，又聲請人查無意定監護人，有意定
    監護資料查詢結果在卷可參，爰依前揭規定選定關係人黃芳
    節為聲請人之監護人；關係人黃仲勛為關係人黃芳節之姪子
    ，從旁協助關係人黃芳節照顧聲請人，具有擔任會同開具財
    產清冊之人意願，查無明顯不適任之情形，是以由關係人黃
    仲勛擔任會同開具財產清冊之人，衡情當可善盡監督聲請人
    財產狀況之責，得保障聲請人之財產受到妥適處理，是由關
    係人黃仲勛擔任會同開具財產清冊之人應屬適當，爰依前揭
    規定，指定關係人黃仲勛為本件會同開具財產清冊之人。又
    依民法第1113條準用同法第1099條、第1099條之1之規定，
    於監護開始時，監護人對於受監護宣告人之財產，應會同關
    係人於2個月內開具財產清冊，並陳報法院，於開具完成並
    陳報法院前，監護人對於受監護宣告人之財產，僅得為管理
    上必要之行為，附此敘明。
七、爰裁定如主文。
中　　華　　民　　國　　111 　年　　2 　　月　　10　　日
                   家事法庭     法  官　謝伊婷
以上正本係照原本作成。
如對本裁定抗告須於裁定送達後10日內向本院提出抗告狀。
中　　華　　民　　國　　111 　年　　2 　　月　　10　　日
                                書記官　温菀淳